【裁判字號】    98,交聲,291
【裁判日期】    980227
【裁判案由】    交管條例聲異
【裁判全文】
臺灣板橋地方法院交通事件裁定        98年度交聲字第291號
原處分機關  交通部公路總局臺北區監理所板橋監理站
異  議  人
即受處分人  甲○○
                    2樓
上列異議人即受處分人因違反道路交通管理處罰條例案件，對於
交通部公路總局臺北區監理所板橋監理站於民國98年2 月4 日以
板監裁字第裁41-C00000000號（原舉發案號：臺北縣政府警察局
97年12月14日北縣警交字第C00000000 號）所為之裁決處分，聲
明異議，本院裁定如下：
    主    文
異議駁回。
    理    由
一、原處分意旨略以：異議人即受處分人甲○○於民國97年12月
    14日下午14時23分許，騎乘車牌號碼ALH-405 號重型機車，
    行經臺北縣永和市○○路與保福路處，因有「駕車行經有燈
    光號誌管制之交岔路口闖紅燈」之違規行為，經臺北縣政府
    警察局永和分局新生派出所員警攔停後，掣開北縣警交字第
    C00000000 號號舉發違反道路交通管理事件通知單，以異議
    人有「未依號誌指示行駛」之違規舉發後，嗣經原處分機關
    改以異議人有「駕車行經有燈光號誌管制之交岔路口闖紅燈
    」之違規，依道路交通管理處罰條例第53條第1 項之規定裁
    處新臺幣（下同）1800元罰鍰，併依同條例第63條第1 項第
    3 款（原裁決處分漏載第1 項第3 款）規定，記違規點數3
    點。
二、異議意旨略以：伊於97年12月14日下午14時23分許，騎乘車
    牌號碼ALH-405 號重型機車，行經臺北縣永和市○○路1 段
    與保福路處，綠燈時迴轉至路旁巷弄停車，在停車之時，突
    然1 位員警騎車至伊身旁，要求出示證件，併於本人出示證
    件後告知本人違規迴轉，且舉發開單，開單上違規事實註明
    未依號誌指示行駛，事後本人於該路口查看各該標示，並未
    有任何標誌、標線、號誌說明此路口在綠燈時，不能迴轉，
    為此，不服原裁決處分，聲明異議，請求撤銷原處分云云。
三、按汽車駕駛人，行經有燈光號誌管制之交岔路口闖紅燈者，
    處1800元以上5400元以下罰鍰，道路交通管理處罰條例第53
    條第1 項定有明文；汽車駕駛人有道路交通管理處罰條例第
    53條之情形之一者，各記違規點數3 點，同條例第63條第1
    項第3款亦規定甚明；經查：
(一)、異議人於前揭時、地，騎乘上開機車，經臺北縣政府警察局
    永和分局新生派出所員警攔停，以「未依號誌指示行駛」為
    由摰單舉發乙節，有臺北縣政府警察局97年12月14日北縣警
    交字第C00000000 號舉發違反道路交通管理事件通知單1 紙
    在卷可稽。
(二)、異議人雖以前詞置辯，否認有何交通違規情事，然本件現場
    目擊證人即舉發之值勤員警郭士賢於本院調查時到庭具結證
    稱略以：（因為舉發異議人在97年12月14日14點23分，在永
    和市○○路、保福路口未依號誌指示行駛違規的交通罰單填
    單人上的職戳章是你的名義，所以今日請你到庭作證，釐清
    本案，本件罰單是否是你所舉發的？）是的（請陳述舉發的
    過程？）當時我與另一名同事，都著制服，各騎壹台機車，
    正在執行機車巡邏勤務，我們兩個都正在慢車道等紅燈，要
    從中山路一段等待紅燈左轉保福路二段，所以我們本來在中
    山路上行駛，看到在我們前方有壹台機車騎士闖紅燈過去，
    因為當時我們跟該台機車騎士是同向，而我們到達在該路口
    時，號誌燈紅燈已經亮15秒以上，這台車還是沒有停，闖紅
    燈迴轉，往永平路方向行駛，我就跟上去，另一位同事還在
    等紅燈，他不知道我發現闖紅燈的情事。然後我也迴轉跟上
    去，異議人還在我的視線內，所以我知道他往哪邊騎，但是
    他騎很快，他就騎到台北縣永和市○○路○段108 巷內停下
    來，我就騎到此處，準備告發異議人，我跟異議人說你知道
    你剛才紅燈迴轉，異議人說他不知道。我叫異議人看一下舉
    發地點的號誌燈，並告知他那邊有號誌燈你知道嗎？異議人
    沒有說什麼，我就告發他48條1 項2 款未依號誌行駛（異議
    人是在紅燈的情況下迴轉嗎？）是的，我確定。異議人是闖
    中山路上的號誌燈，即台北縣永和市○○路○段、保福路二
    段路口的號誌燈〈庭呈該現場網路地圖〉我並在地圖上以紅
    筆畫出異議人當時的行向（既然是紅燈迴轉，交通法規上不
    是闖紅燈嗎，為何不是開闖紅燈，而是開未依號誌燈指示行
    駛？）當時我交通法條不是很熟練，所以引用錯誤（當時你
    說紅燈已經亮了十五秒的情況下而還在紅燈的狀態，闖紅燈
    過系爭路口的只有異議人壹台嗎？）是的，當時在異議人同
    一行向的車道上還有其他車輛，不過該等車輛都停等紅燈（
    你將異議人攔停後是否將罰單與異議人簽收？）有。異議人
    有簽收（你與異議人之前是否認識？有無仇怨？）不認識，
    沒有仇怨。且舉發地點除了號誌燈外，還設有斑馬線，當時
    也有行人在斑馬線上行走，所以異議人不可能不知道那邊是
    設有號誌燈（既然你罰單上是開未依號誌指示行駛，而交通
    法規上這條的處罰，相較於闖紅燈好像是比較輕的，為何到
    了裁決單位，裁決書記載成闖紅燈？裁決單位怎麼知道異議
    人不只是未依號誌行駛，且是闖紅燈？〈提示裁決書〉）因
    為我收到異議人有提聲明異議書，我就要寫答辯狀，我去我
    們分局的裁決室，跟裁決官說上述我看到狀況，裁決官就告
    訴我法規引錯了，要我更改法規為53條1 項的闖紅燈，我當
    時會記載未依號誌行駛，是我認為當時的號誌是紅燈，而異
    議人沒有遵照紅燈停車，所以是未依號誌指示行駛。但去到
    裁決室才知道這樣叫做闖紅燈，所以答辯狀上我就記載這樣
    的情形，並請監理站更改為53條1 項闖紅燈等語綦詳在卷（
    見本院98年2 月23日訊問筆錄）；按燈光號誌之違反，其所
    需之舉證狀態稍縱即逝，除設有感應照相之路口外，事後無
    法還原現場狀態，職是，舉發當時現場之值勤員警自屬交通
    案件之重要證人；參酌員警執行公務時，本身即受有行政懲
    處責任之監督，且其到庭具結作證，更係以刑事責任擔保其
    證言之真實性，本件舉發員警郭士賢與異議人間前不相識，
    彼此間亦無何身分利害業務關係，當無嫌隙，衡諸情理應無
    甘冒偽證罪刑責風險而故意設詞構陷異議人，且依證人之明
    確證述，難認於本件舉發有誤認燈號之情事，此外亦無任何
    證據可證其有何捏造事實違法取締之不法情事，而異議人亦
    未就執勤員警之舉發有誤提出具體證據以供調查，本院認員
    警本於維護交通秩序、安全職責所為之取締，當屬合法、正
    確之舉發；況異議人於本院調查中亦不否認其迴轉時，其同
    向道是沒有車過來的，所以其從外側車道迴轉往內側車道的
    方向前進再迴轉等語在卷，則茍非其乃紅燈下迴轉，何以其
    同向車道均無車前進，使之能由外側車道迴轉往內側車道的
    方向前進再迴轉！益徵證人前開證述堪以採信，異議人事後
    空言否認上開違規行為，所辯無足採信；綜上，異議人前開
    所辯，尚無足取，本件異議人之交通違規事件，事證明確，
    堪以認定。
(三)、又違反本條例第12條至第68條之行為由公路主管機關處罰，
    道路交通管理處罰條例第8 條第1 項第1 款定有明文；是警
    察掣開舉發單僅在舉發階段，公路主管機關如認其舉發有所
    違誤，自得逕予更正，併此敘明。
四、從而，原處分機關援引道路交通管理處罰條例第53條第1 項
    及違反道路交通管理事件統一裁罰基準表之規定處異議人罰
    鍰1800元，並依同條例第63條第1 項第3 款之規定記違規點
    數3 點，依法並無不合，異議人聲明異議意旨，指摘原處分
    不當，為無理由，應予駁回。
五、依道路交通管理處罰條例第87條第2 項，道路交通案件處理
    辦法第19條，裁定如主文
中    華    民    國    98    年    2     月    27    日
                     交通法庭  法  官  陳明偉
以上正本證明與原本無異。
如不服本裁定，應於裁定送達後五日內向本院提出抗告狀。
                               書記官  陳玉心
中    華    民    國    98    年    2     月    27    日


司法院資訊處製作；財團法人民間司法改革基金會備份。
